臺灣臺北地方法院刑事判決　　　　　　　96年度訴緝字第95號
公　訴　人　臺灣臺北地方法院檢察署檢察官
被　　　告　甲○○
選任辯護人　張菊芳律師
上列被告因偽造有價證券等案件，經檢察官提起公訴（94年度偵
字第3200號），本院判決如下：
    主  文
甲○○無罪。
    理  由
一、公訴意旨略以：被告甲○○意圖為自己不法之所有，於民國
    93年3、4月間某日，趁與丙○○一起出遊時，而丙○○疏於
    注意之際，下手竊取發票人為丙○○，華南商業銀行雙園分
    行第000000000號支票存款帳戶，支票號碼為NC0000000號及
    0000000號之空白支票2張，得手後，以丙○○交付保管之該
    帳戶印鑑章持以盜蓋發票人「丙○○」之印文於其上，並於
    前揭NC0000000號支票上，擅自填載發票日期為93年6月30日
    以及金額新台幣（下同）5萬元，而完成發票行為，足以生
    損害於丙○○，並屆期向台北國際商業銀行（下稱台北商銀
    ）萬華分行提示交換而行使，指定存入被告甲○○向不知情
    之黃永銘所借用，由黃永銘於台北商銀萬華分行所開設之第
    0000 000000000號帳戶內，嗣因華南商業銀行通知丙○○有
    支票即將兌現，始知上情，因認被告甲○○涉犯刑法第320
    條第1項、第201條第1項、第217條第2項之罪嫌。
二、按犯罪事實應依證據認定之，無證據不得認定其犯罪事實，
    又不能證明被告犯罪或其行為不罰者，應諭知無罪之判決，
    刑事訴訟法第154條第2項、第301條第1項分別定有明文。次
    按認定不利於被告之事實，須依積極證據，茍積極之證據本
    身存有瑕疵而不足為不利於被告事實之認定，即應為有利於
    被告之認定，更不必有何有利之證據，而此用以證明犯罪事
    實之證據，猶須於通常一般人均不至於有所懷疑，堪予確信
    其已臻真實者，始得據以為有罪之認定，倘其證明尚未達到
    此一程度，而有合理性之懷疑存在，致使無從為有罪之確信
    時，即應為無罪之判決，此有最高法院82年度臺上字第163
    號判決、76年臺上字第4986號、30年上字第816號等判例意
    旨可資參照。末按告訴人之告訴，係以使被告受刑事訴追為
    目的，是其陳述是否與事實相符，仍應調查其他證據以資審
    認，此亦據最高法院52年臺上字第1300號判例闡釋甚明。
三、公訴人認被告甲○○有上述犯行，無非係以證人黃永銘於警
    訊時之證詞、證人黃永銘於台北商銀萬華分行帳戶部分交易
    往來明細影本、票據掛失止付通知書影本、NC0000000、NC0
    000000號支票影本、NC0000000號支票退票理由單等資為論
    據。訊據被告甲○○固坦認上述發票行為，惟堅詞否認有何
    公訴人所指之犯行，辯稱：伊與告訴人係朋友關係，告訴人
    將支票及印鑑章交由伊保管，並授權伊開立，其中面額5萬
    元、票號NC0000000號之支票係告訴人標得互助會之會款，
    伊並無竊盜及偽造有價證券之行為等語。經查：
（一）證人即告訴人丙○○於警訊及偵查中證稱：「因我銀行之
      印章在甲○○身上所以她自己填寫金額匯入銀行。於93年
      3月間因甲○○跟我說印章及支票不要放置在一起，並說
      就將印章交付給她保管。」、「是被告說不要把票跟印章
      放在一起，我就把印章交給她。因為大家都是好朋友，我
      相信她，所以把支票印鑑章交給被告保管。空白支票是她
      跟我調的，都是我自己填好交給她。」、「被告是保管發
      票人印鑑。」等語（參偵查卷第27、70、76頁），然於本
      院審理時改稱：「我沒有把整本票和印章在被告那裡，因
      為以前我們關係很好，常常一起出去玩，被告說去玩的地
      方不用帶現金，可以開票，我開票時都是我在場，我將印
      章及支票拿起來請被告幫我開，我蓋章，蓋完之後我就把
      印章和票收起來。... 一定是被告偷了我的票和印章，支
      票蓋完之後又把印章放回去，因為我們二個人出去玩，支
      票和印章都放在背包裡，我認為被告是趁我不注意時偷拿
      。... 我沒有把這些支票及印鑑章放在被告處。... 平時
      支票和印鑑章我有時會放在家裡，有時放在皮包裡。...
      支票和印鑑章一起放。」（參本院96年7月3日審判筆錄第
      2至5頁）。是告訴人對印鑑章究係由被告保管或係由其本
      人保管證詞前後矛盾，是其指述被告竊取其印鑑章並盜蓋
      於支票上之證詞顯非無疑，尚難採信。
（二）證人即告訴人丙○○於本院審理時證稱：「被告開立這些
      支票，除被盜開的5萬元這張之外，我都有同意。」（參
      本院96年7月3日審判筆錄第4頁），是告訴人所有、支票
      號碼為NC204871號之支票並非被告所竊取及盜開。
（三）又被告以系爭票號NC0000000號支票係告訴人為清償所欠
      被告之5萬元債務款項而授權被告開立等語置辯，查與證
      人乙○○於本院審理時之證述稱：「在同（93）年6月下
      旬時，我有陪同被告去告訴人家要這筆5萬元。丙○○說
      他身上也沒錢，因為被告當時身上有丙○○的支票，丙○
      ○說叫被告開他的支票，他再自己過票。」等語（參本院
      96 年7月3日審判筆錄第9頁）相符。而證人即告訴人丙○
      ○於本院審理時亦自承：「會頭本來應該給被告35萬，但
      因為我欠會頭5萬元，所以我跟被告說等於我欠會頭的5萬
      元當成我欠你5萬元。因為當時現金周轉不方便，我跟被
      告說我有5萬元就還，或是等我標到會還。... 我確實曾
      經欠被告5萬元。被告曾經跟我要5萬元，當時我們有說好
      下期標會我會給他。」（參本院96年7月3日審判筆錄第3
      至4、6頁），是告訴人與被告間有5萬元之債務關係確屬
      無訛。又告訴人證稱被告所開立之支票，除票號NC000000
      0號外，均係告訴人同意被告所開，顯見被告與告訴人關
      係密切，告訴人經常委由被告開立支票使用。且參諸告訴
      人交予被告開立之帳戶000000000000號支票票號NC000000
      0至NC0000000號中，票號NC0000000、NC0000000、NC0000
      000至NC0000000、NC0000000、NC0000000號均為告訴人同
      意被告所開立，此亦為告訴人及被告所是認，而證人即告
      訴人丙○○於本院審理時亦證稱：「我開的票是後面編號
      745、746、747、748、749。... 因為我每次開票都會登
      記在我的筆記本上，我是把銀行的資料和支票的票頭和我
      的筆記本三樣都核對。」（參本院96年7月3日審判筆錄第
      6、8頁）是若系爭票號NC0000000號支票並非經告訴人授
      權所開立，則告訴人自應於被告開立後5張支票時，核對
      其登記之筆記即應已發現有支票遭盜開之情事。參以被告
      所開立上開票號NC0000000號、支票之面額5萬元與告訴人
      欠其金額相同，且被告所持有票號NC0000000號並未開發
      使用等情及綜合上述，殊已足證，是被告所辯堪以採信。
（四）又公訴人以黃永銘之證述、票據掛失止付通知書、支票影
      本及退票理由單資為論據，然此等證據僅能證明該支票經
      掛失止付、提示退票及為被告所持有，不足以證明被告確
      有竊盜支票及偽造有價證券之犯行。
（五）綜上所述，公訴人所舉事證，無從為被告甲○○有罪之確
      信。此外，復查無其他積極證據足資證明被告確有上揭公
      訴人所指之竊盜、偽造有價證券及偽造署押及詐欺取財等
      犯行，不能證明犯罪，應為被告無罪之諭知。
四、據上論斷，應依刑事訴訟法第301條第1項，判決如主文。
本案經檢察官鄧巧羚到庭執行職務。
中　　華　　民　　國　　96　　年　　7 　　月　　17　　日
　　　　　　　　　刑事第十二庭  審判長法  官  李英豪
                                      法  官  陳慧萍
                                      法　官　曾正龍
以上正本證明與原本無異。
如不服本判決，應於判決送達後10日內，向本院提出上訴狀。
　　　　　　　　      　　　　　　　　書記官　彭自青
中　　華　　民　　國　　96　　年　　7　　月　　31　　日
